【裁判字號】    98,易,21
【裁判日期】    980414
【裁判案由】    妨害自由等
【裁判全文】
臺灣臺東地方法院刑事判決                98年度易字第21號
公  訴  人  臺灣臺東地方法院檢察署檢察官
被      告  乙○○
選任辯護人  吳漢成律師
上列被告因妨害自由等案件，經檢察官提起公訴（97年度偵字第
1752號），本院判決如下：
    主  文
乙○○共同傷害人之身體，處有期徒刑肆月；又共同私行拘禁，
剝奪人之行動自由，處有期徒刑肆月；又共同以強暴使人行無義
務之事，處有期徒刑貳月。應執行有期徒刑捌月。
    犯罪事實
一、乙○○以製作木制樓梯扶手為業，丙○○則為乙○○所聘用
    之臨時工。乙○○因認丙○○竊取其戒指等物，竟與姓名年
    籍不詳、綽號「陳豬」及「阿柱」之成年男子，共同基於傷
    害、以強暴使人行無義務之事及私行拘禁剝奪剝奪行動自由
    之犯意聯絡，於民國97年4 月21日下午6 時許，先由「陳豬
    」、「阿柱」共同騎乘車牌號碼不詳之機車1 台，至臺東縣
    臺東市○○路○段與中華路一段路口，以不詳理由，將丙○○帶上上開機車，三人即一同騎車前往乙○○位於臺東縣臺
    東市○○街7 號居處。待黃陽杰等三人進入乙○○上開居處
    後，乙○○隨即要求「陳豬」、「阿柱」拉下大門鐵捲門，
    並向丙○○恫稱：若敢跑出去就打等語，使丙○○不敢也無
    法逃跑，而將丙○○拘禁在該處，剝奪丙○○之行動自由；
    乙○○並與「陳豬」、「阿柱」輪流持木製樓梯扶手毆打丙○○，「阿柱」更持剪刀扔擲丙○○，致丙○○受有左耳後
    3 公分破皮，及背部、臀部、兩側下肢大片瘀血等傷害；乙○○復令丙○○書寫自白書，惟因丙○○不識字，遂由「陳
    豬」照丙○○所述，書寫內容略以：我偷的戒指拿給「阿川
    」，「阿川」賣給銀樓等文字後，再由丙○○抄寫之方式，
    書立自白書1 份，以此強暴方式使丙○○行無義務之事；後
    於翌日即97年4 月22日凌晨1 時許，乙○○、「陳豬」再以
    繩子綑綁丙○○之雙腳，將丙○○繼續拘禁在乙○○上開居
    處臥房並與乙○○同睡，「陳豬」、「阿柱」始行離去，迄
    至翌日下午3 時許，因乙○○將丙○○竊取其物一事報警處
    理，丙○○始被員警帶至臺東分局豐里派出所製作筆錄而脫
    離乙○○等人之實力支配。嗣因丙○○之母發覺丙○○受有
    上開傷害，追問後報警處理，而悉上情。
二、案經丙○○訴由臺東縣警察局臺東分局報告臺灣臺東地方法
    院檢察署檢察官偵查起訴。
    證據並所犯法條
壹、程序事項
一、按「被告以外之人於審判外之言詞或書面陳述，除法律有規
    定者外，不得作為證據」，刑事訴訟法第159 條定有明文。
    本件證人丙○○於警詢中所為之證述，係被告以外之人於審
    判外所為之陳述，依上開規定，應無證據能力，惟仍得作為
    彈劾證據使用，應予敘明。
二、按被告以外之人於偵查中向檢察官所為之陳述，除顯有不可
    信之情況者外，得為證據，刑事訴訟法第159 條之1 第2 項
    定有明文。查證人丙○○及丁○○等在檢察官面前所為之陳
    述，業經具結，且自筆錄內容觀之，並無不正取供之情事，
    而無顯不可信之情況，依上開規定，自有證據能力。
貳、實體事項
一、犯罪事實之認定
（一）認定被告犯罪所憑之證據及理由
  １、被告乙○○以製作木制樓梯扶手為業，證人即被害人丙○○則為被告乙○○所聘用之臨時工，證人丙○○於97 年4
      月21日下午8 時許，已在被告乙○○上開住處，迄至翌日
      下午3 時許，被告乙○○將證人丙○○竊取其物一事報警
      處理前，證人丙○○在被告乙○○要求下，寫下前揭自白
      書承認竊取被告乙○○之戒指，證人丙○○於同年月21日
      晚上並與被告乙○○在乙○○上開居處臥房內過夜等事實
      ，業據被告乙○○坦承不諱，核與證人丙○○之證述相符
      ，復有證人丙○○書寫之自白書、現場圖各1 紙、現場照
      片6 張等附卷可稽；又丙○○於當日下午6 時許，在臺東
      縣臺東市○○路○段與中華路一段路口，被綽號「陳豬」
      及「阿柱」之成年男子以不詳理由帶上機車離去，嗣於翌
      日下午為警製作竊盜案筆錄後，前往醫院驗傷，發覺受有
      左耳後3 公分破皮，及背部、臀部、兩側下肢大片瘀血等
      傷害之事實，亦據證人即告訴人丙○○、證人丁○○之證
      述明確，復有行政院衛生署臺東醫院傷害診斷證明書1 份
      在卷可考，被告乙○○亦不爭執，均可信為真實。至於證
      人丙○○雖於警詢時證稱：不知有無人看見「陳豬」及「
      阿柱」於上開時、地將他帶走等語，然因上開地點為公開
      場所，證人丙○○未及注意，證人丁○○確有目擊之情況
      亦屬可能；而證人丁○○雖於本院證稱：97年4 月21日為
      星期三而與當日為星期一之事實不符，然其係以送菜之時
      間為星期一、三、五之具體事實為據，而當日確實也在其
      送菜之日期中，酌以案發至今已約1 年，記憶難免不清，
      應不影響證人丁○○證詞之證明力，附此敘明。
  ２、證人即告訴人丙○○於偵訊時證稱：97年4 月21日下午5
      、6 時許，綽號「陳豬」及「阿柱」之男子把我載到被告
      乙○○家時，門全部關起來，他們全部打我，我全身都是
      傷，被告乙○○說我偷他們的東西，我說我沒有拿，他們
      三人都有打我，「阿柱」用剪刀射我，嗣於97年4 月22日
      凌晨1 、2 時，他們用繩子綁我的腳，綁完「陳豬」及「
      阿柱」就先走了，我們就睡覺，我睡地舖，被告乙○○睡
      床上，睡到97年4 月22日下午3 、4 時，被告乙○○起床
      就將我的繩子剪開，然後報警捉我，他們也強迫我書寫自
      白書等語；復於本院審理中證稱：被告乙○○6 點帶我到
      他家後，他就把鐵門拉下鎖起來，被告乙○○就開始打我
      了，並說如果我再跑出去，被他找到他會把我打得很嚴重
      ，而且他家鐵門關起來，我也跑不出去；然後第二個就是
      「阿柱」，「阿柱」打完後，才拿剪刀射我，我的左大腿
      流很多血；「陳豬」最後一個打我，他用長長、圓圓的樓
      梯扶手打我全身，包括我正面的頭皮、身體從肩膀以下正
      面、背面都有；他們三人打一陣子後，就休息，後來忍不
      住又生氣才又打我；「阿柱」要離開時和被告乙○○把我
      綁起來的；後來「陳豬」、「阿柱」離開後，乙○○還繼
      續打我，才會一直打到12點；在8、9點時，因我不會寫字
      ，「陳豬」才叫我說自白書的內容，他寫一遍後，叫我照
      抄，至於我說的內容是我亂說的，我並沒有偷戒指，阿川
      這個名字是我自己亂講的等語，可知證人即告訴人丙○○
      就被告乙○○與「陳豬」、「阿柱」對其傷害、強制寫自
      白書、剝奪行動自由乙情均證述不移，且前後所述之主要
      情節相符，應認其證述非虛。至於證人丙○○雖就被「陳
      豬」、「阿柱」帶至被告乙○○家並被毆打拘禁之時間點
      前後略有不一致之處；且其證稱被「陳豬」以剪刀射中左
      腿內側，導致大量出血等語，似未記載於診斷證明書中，
      然被告當時正被三人毆打拘禁，內心勢必害怕，自不可能
      時刻注意時間；且其身形勢必狼狽，故「陳豬」射出剪刀
      時，證人丙○○可能因閃躲導致身體動作不協調而射中大
      腿內側，更可能因當時身心壓力重大而就傷勢為誇大或渲
      染之陳述，然其基本事實之陳述，均為一致，應仍得採信
      ，併此敘明。
  ３、證人丙○○所受左耳後3 公分破皮，及背部、臀部、兩側
      下肢大片瘀血等傷害，係在97年4 月21日下午6 時許被「
      陳豬」及「阿柱」帶走後，至翌日驗傷前所受；而丙○○
      至少於97年4 月21日下午8 時後，至翌日下午3 時前，即
      在被告乙○○住處，業經認定如前，參以該傷害非輕等情
      ，若丙○○係在他處受有上開傷害，衡情應係立即就醫或
      返家，或找附近之人家或友人求助或求救，豈有可能不為
      上行、反而毫無原由至被告乙○○居處之理？又如證人丙○○否認行竊，其在乙○○詢問時，又豈會在毫無壓力下
      ，毫不隱瞞的如實承認自己之竊盜犯行，並自願寫下自白
      書1 紙做為證據之用？尤其，證人丙○○明知自己傷勢頗
      重，且已向乙○○坦承竊盜犯行，竟不思離去，反而應被
      告乙○○之要求，在其居處過夜，並在明知乙○○已報警
      之情況下，仍待到97年4月22日下午3時許，任由警察帶走
      之理？而被告乙○○當時不僅未發現丙○○上開嚴重傷勢
      ，反倒突然詢問其有無偷竊自己的戒指等物，在證人丙○○承認後，不但未立即追究，反而將證人丙○○留下過夜
      ，翌日才報警處理，亦與常情相違；再參以證人丙○○除
      在自白書上書立：「我偷的戒指拿給阿川，阿川賣給銀樓
      」等文字外，另記載：「問：杰那一間銀，不知道那一間
      ，分杰：1,400，川：2,000；我說的都是實話」等語，不
      僅書寫問句，且特別註明所言不虛，顯然並非自願而為；
      又證人戊○○亦證稱：被告乙○○之居處只有1個大門，
      大門外還有1個上下拉的鐵門，被告乙○○只有要出遠門
      時，才會拉下鐵門，平常都只有大門上鎖等語，足認被告
      確有可能將鐵門拉下，把證人丙○○拘禁在屋內之情，益
      徵證人丙○○確實係在被告乙○○居處遭被告乙○○等人
      毆打、拘禁，並強制其書立上開自白書。
  ４、綜上各節，被告乙○○應係認為丙○○竊取其戒指等物，
      而與姓名年籍不詳、綽號「陳豬」及「阿柱」之成年男子
      ，共同基於傷害、以強暴使人行無義務之事及私行拘禁剝
      奪行動自由之犯意聯絡，於上開時、地對證人丙○○為傷
      害、強制、私行拘禁之犯行。
（二）被告辯解不採之理由
      訊據被告矢口否認有何傷害、強制及剝奪行動自由之犯行
      ，辯稱：被告雖然出手毆打被害人，但被害人的傷害並非
      被告所造成，被告並沒有用繩索綑綁被害人，雖然有要求
      丙○○留下過夜，但並未對其行動自由加以限制，被害人
      的自白書是出於被害人自由意識所寫，並非係被告的強暴
      脅迫而寫的云云，並聲請傳喚證人戊○○到庭作證。經查
      ：
  １、觀之被告於警詢時先辯稱：97年4 月21日晚上8 時許，丙○○到我家牽他的腳踏車去修理，當時只有我一個人在家
      ，我就叫他進來坐並一起飲酒，飲畢我問他有無偷我的物
      品，他才承認偷了我的金戒指、茶葉、螺絲等物，因金戒
      指是我母親之遺物，我一氣之下就打了他3 拳，之後並叫
      他與我一起睡在我的臥房內。我有叫他不要離開，明天我
      會叫人來處理這件事情，他聽了之後，就乖乖待在我家，
      沒有離開，我們一直睡到隔天下午2 時許才起床，我不清
      楚他有無受傷或流血，起床後發現他額頭位置好像有流血
      等語；於偵訊時改稱：丙○○於97年4 月21日晚上8 時許
      ，走路到我家喝酒，當天晚上只有我們2 人，他留下來睡
      覺，我問他茶葉、戒子是否是他偷的，他說是，隔天上午
      我又問他螺絲2 桶是否他偷的，他也說是，我氣他拿走螺
      絲，就捶他頭部3 拳；準備程序時再改稱：我是請丙○○
      、戊○○（阿弟）當臨時工，當天我們從早上11點開始，
      一直在我家工作到晚上6 點多，中午我們三人一起吃便當
      ，吃到一點半才又開始工作，他們做完工作後，我請他們
      喝酒，之後我們三人酒醉，我就叫丙○○留下來睡覺，我
      們三人就在睡在同一個房間，然後他們隔天就離開了，喝
      酒過程中，我有問丙○○有沒有拿我的東西，丙○○說有
      ，這部分戊○○有聽到，隔天早上起來，我就請豐里派出
      所來把丙○○帶走，喝酒的過程中，我沒有打丙○○，我
      是隔天早上起來時，有打丙○○的頭部三拳，之後我就報
      警了，丙○○的自白書也是隔天早上我要報警前寫的，我
      要報警前要求丙○○，既然你有偷我的東西，就要寫下來
      ，丙○○也沒有說什麼就直接寫自白書，當時丙○○有叫
      我不要報警，我說不行，但丙○○之後也沒有想要離開，
      而在我住處等警察過來等語；就證人丙○○何時、何原因
      到被告居處，以及當時有多少人在場，為何毆打丙○○等
      關鍵情節，顯有矛盾，且有上述不合情理之處，是其所辯
      自非無疑。
  ２、被告雖辯稱，證人之所以誣陷被告，乃為其承認竊取被告
      之物脫罪所用之手段云云，惟查：證人丙○○於警詢中已
      稱：當時是被告乙○○打我，我怕被打，所以才說是我偷
      的，我的外傷也是騎腳踏車所受，但事後我媽媽問我，我
      就老實說出一切等語，參以證人丙○○被訴竊盜部分亦經
      檢察官為不起訴處分，有臺灣臺東地方法院檢察署檢察官
      97年度偵字第1751號不起訴處分書1 份在卷可查，故無明
      確證據證明證人丙○○確有竊盜之犯行。從而，被告此部
      分所辯，尚難採信。
  ３、被告雖傳喚證人戊○○作證，然其於警詢及偵查中，均明
      確陳稱97年4 月21日當天只有被告與證人丙○○2 人在場
      ，卻於本院準備程序中，改稱當天尚有一證人戊○○與其
      等一起工作、喝酒、睡覺，若證人戊○○當時確實在場，
      被告面對刑事偵查時，竟然完全未提及有此證人之存在，
      實在令人難以置信，是證人戊○○當時是否確實在場目睹
      ，已有疑問。再者，證人戊○○經本院傳喚到庭證稱：97
      年4 月21日當天下午4 點多就在乙○○家那裡了，丙○○
      應該是晚上到，但我沒有注意時間，我酒喝的很多，那天
      我覺得丙○○看起來很奇怪，有問題，好像是喝醉了，身
      上有受傷，我們問他他也不講，丙○○就坐在那裡靜靜的
      。當天丙○○已經醉醉的，所以晚上他就在被告乙○○那
      邊睡覺，後來我就自己回家睡覺了，但丙○○在那裡也有
      喝一點酒等語；迨本院提示被告乙○○於準備程序筆錄時
      ，隨即附和被告之詞改稱：我大約在97年4 月21日晚上12
      點多離開乙○○家，在晚上12點多以前，除了我、乙○○
      、丙○○外沒有其他人。後來第二天4 月22日才是下午4
      點過去被告乙○○家，所以4 月21日是早上11點多有過去
      沒錯。4 月21日那天我們從早上11點多開始工作，做到下
      午6 點多，我們一邊工作一邊喝酒，丙○○後來有離開過
      ，再回來時看起來就怪怪的，差不多是6 點多丙○○才出
      去的等語，顯然是配合被告之說詞而作修改，此從證人證
      稱自己很少在算日子，都是過一天算一天，沒有在注意星
      期幾等語，卻能於當庭算出自己將97年4 月21日與97年4
      月22日弄錯，並稱97年4 月21日應該是星期三（實為星期
      一）等情，益徵證人戊○○上開所證，乃迴護被告之虛詞
      ，不足採信。
（三）縱上所述，被告所辯均為臨訟虛構，不足憑採。本案事證
      明確，被告犯行堪可認定，應依法論科。
二、論罪科刑
（一）核被告乙○○所為，係犯刑法第277 條第1 項之傷害罪、
      第302 條第1 項之私行拘禁剝奪他人行動自由罪、第304
      條第1 項之強制罪。被告與姓名年籍不詳、綽號「陳豬」
      及「阿柱」之成年男子間，就上開犯行有犯意聯絡與行為
      分擔，為共同正犯。被告對證人丙○○之恐嚇行為應係剝
      奪行動自由之部分行為，不另論罪。又證人丙○○所受上
      開傷害，乃係被告乙○○、「陳豬」及「阿柱」另基於傷
      害之故意所為，並非基於妨害自由犯意而施行強暴脅迫之
      當然結果，故須另論以傷害罪，是被告所犯上開3 罪，犯
      意各別，行為互異、應分論併罰。
（二）爰審酌被告乙○○因懷疑證人丙○○竊取其金戒子等物，
      即擅自動用私刑，不僅漠視他人尊嚴，更視法律如無物，
      對社會安全秩序已造成莫大之危害；復考量其就本件犯行
      乃居於主要地位，及其犯罪之方法、目的、與被害人之關
      係、被告所受傷害之程度等情；兼衡其犯後否認犯行，毫
      無悔意之態度，以及迄未與告訴人達成和解等一切情狀，
      量處如主文所示之刑，並定其應執行之刑，以示懲警。
（三）用以毆打及傷害證人丙○○之木製樓梯扶手及剪刀各1 支
      、證人丙○○所書立之自白書1 紙，分別為被告所有供犯
      罪所用及因犯罪所得之物，然未扣案，為免沒收之困難，
      爰不宣告沒收。
三、公訴意旨雖認證人丙○○係被綽號「陳豬」及「阿柱」之男
    子強押上機車，此部分行為亦構成刑法第302 條第1 項以非
    法方法剝奪行動自由罪嫌等語，惟證人丁○○於偵訊時證稱
    ，陳豬跟丙○○說「要去買酒」，我以為他們是好朋友要一
    起去喝酒才未報警等語，證人丙○○於警詢時亦稱：當時是
    「阿朝」（即阿柱）用左手拉我的左手，叫我上他們的機車
    ，我就上了他們機車，他們沒有使用任何工具等語，故尚無
    「陳豬」及「阿柱」將證人丙○○強押上機車之證據，自不
    能僅憑證人丙○○其後單一之證述，而認定此犯罪事實。惟
    此部分事實若成立犯罪，與上開剝奪行動自由之犯罪事實，
    乃實質上一罪關係，爰不另為無罪之諭知。
據上論斷，應依刑事訴訟法第299 條第1 項前段、刑法第277 條
第1 項、第302 條第1 項、第304 條第1 項、第28條、第51條第
5 款，刑法施行法第1 條之1 ，判決如主文。
本案經檢察官甲○○到庭執行職務
中    華    民    國    98    年    4     月    14    日
                  刑事第四庭  審判長法  官  黃建都
                                    法  官  馬培基
                                    法  官  李俊彬
以上正本證明與原本無異。
如不服本判決應於收受送達後10日內向本院提出上訴書狀，並應
敘述具體理由；其未敘述上訴理由者，應於上訴期間屆滿後20日
內向本院補提理由書（均須按他造當事人之人數附繕本）。「切
勿逕送上級法院」。告訴人或被害人對於本判決如有不服，請書
具不服之理由狀，請求檢察官上訴者，其上訴期間之計算係以檢
察官收受判決正本之日期為準。
                                    書記官  陳昭穎
中    華    民    國    98    年    4     月    14    日
附錄本案論罪科刑法條
刑法第277 條
傷害人之身體或健康者，處3年以下有期徒刑、拘役或1千元以下
罰金。
犯前項之罪因而致人於死者，處無期徒刑或7年以上有期徒刑；
致重傷者，處 3 年以上 10 年以下有期徒刑。
刑法第302 條
私行拘禁或以其他非法方法，剝奪人之行動自由者，處5年以下
有期徒刑、拘役或 3 百元以下罰金。
因而致人於死者，處無期徒刑或7年以上有期徒刑，致重傷者，
處 3 年以上 10 年以下有期徒刑。
第 1 項之未遂犯罰之。
刑法第304條
以強暴、脅迫使人行無義務之事或妨害人行使權利者，處3年以
下有期徒刑、拘役或 3 百元以下罰金。
前項之未遂犯罰之。


司法院資訊處製作；財團法人民間司法改革基金會備份。
